臺灣臺北地方法院民事判決
110年度簡上字第304號
上  訴  人  陳東屏  
被 上訴 人  陳寶樹  
上列當事人間請求返還代墊款事件，上訴人對於民國110年5月11
日本院臺北簡易庭109年度北簡字第19265號第一審判決提起上訴
，本院於民國110年10月15日言詞辯論終結，判決如下：
    主  文
上訴駁回。
第二審訴訟費用由上訴人負擔。
    事實及理由
上訴人主張：被上訴人為伊之胞妹，兩造之母即訴外人張孟生
  自民國91年起赴上海與伊共同生活，嗣於97年間死亡，張孟生
  在上海與伊同住期間，曾因高血壓、心臟病急診住院4次，分
  別支出住院醫療費用人民幣3萬元、7萬元、4萬元及3萬元，合
  計共支出人民幣17萬元，折合新臺幣（下同）約79萬9000元（
　匯率以1比4.7計算，計算式：170,000×4.7=799,000），均係
  由伊先行墊付。嗣被上訴人繼承張孟生一半遺產，自應分擔上
  開醫療費用中之半數即39萬9000元，爰依民法第179條規定，
  請求被上訴人返還伊代墊之上開醫療費用39萬9000元等語（原
  審為上訴人敗訴判決，上訴人不服提起上訴），並聲明：㈠原
  判決廢棄。㈡被上訴人應給付上訴人39萬9000元。
被上訴人則以：張孟生為公務員，享有終身俸及18％優惠利率存
  款，長期以來均是張孟生給上訴人金錢資助，支付上訴人之健
  保費，甚至賣了房子給上訴人300萬元在上海開咖啡廳，上訴
  人與張孟生在上海生活費用均是由張孟生提供，倘若上訴人確
  有代墊，張孟生無不予返還之理，且依上訴人之資力，不可能
  有墊付能力，請上訴人舉證其有代墊醫療費用之事實等語，資
  為抗辯，並聲明：上訴駁回。
兩造均不爭執渠等為兄妹，張孟生為兩造之母，業於97年歿等
  節，復有戶籍資料、被繼承人張孟生之遺產稅完稅證明書足憑
  （見原審卷第33頁及限閱卷），堪信為真。上訴人主張其於91
  年起至97年間，在上海墊付張孟生急診就醫之醫療費用共計79
  萬9000元，應由同為繼承人之被上訴人分擔返還半數39萬9000
  元乙情，為被上訴人所否認，並以前詞置辯。經查：
㈠按當事人主張有利於己之事實者，就其事實有舉證之責任，民
  事訴訟法第277條定有明文。又民事訴訟負舉證責任之一方，
  不能提出使法院就應證事實形成確切之心證時，即應對其未就
  利己事實盡舉證責任一事，承擔不利益之結果，最高法院107
  年度台上字第2077號判決意旨參照。
㈡上訴人主張其為張孟生代墊上開醫療費用云云，並提出衛生福
  利部中央健康保險署（下稱健保署）之張孟生自墊核退受理明
  細表為據（見本院卷第93、97頁），然細繹該明細表之內容，
  至多僅能證明張孟生曾向健保署申請核退自行墊付之醫療費用
  ，至張孟生上開醫療費用是否由上訴人代墊繳納之待證事實，
  並無從自該明細表查知。且張孟生生前於80年4月1日退休時為
  年功俸5級550俸點之公務人員，有穩定之退休金收入，且其生
  前之財產包含銀行存款、台新銀行連帶債、基金在內合計達96
  1萬2180元等情，有張孟生公務人員月退休金證書、遺產免稅
  證明書、本院109年度家親聲字第38號、家親抗字第36號民事
  裁定、兩造簽訂之協議書可稽（見本院卷第121-122、127-135
  頁、原審卷第33、45-48頁），復參以上訴人於本院家事庭時
  亦自承張孟生在上海生活期間，身邊尚有存款支應生活費用，
  且能自行支付保母費、掛號費、醫療費等費用，每月自行支出
  金額約40萬元等語（見原審卷第48頁），堪認張孟生於生前有
  充足之財產資力以維持生活，實難認有先由上訴人以其財產代
  墊上開醫療費用之必要。從而上訴人既未就其主張以自己財產
  墊付張孟生醫療費用之利己事實舉證以實其說，其依不當得利
  法律關係請求被上訴人返還代墊款，即難憑採。
綜上所述，上訴人主張依民法第179條規定，請求被上訴人返還
  代墊款39萬9000元，為無理由，應予駁回。原審所為上訴人敗
  訴之判決，並無不合。上訴意旨指摘原判決不當，聲明廢棄改
  判，為無理由，應駁回其上訴。
本件判決基礎已臻明確，兩造其餘之攻擊防禦方法及訴訟資料
  ，經本院斟酌後，認為與判決基礎之事實並無影響，均不足以
  影響本裁判之結果，自無一一詳予論駁之必要，併此敘明。
據上論結，本件上訴為無理由。依民事訴訟法第436條之1第3項
  、第449條第1項、第78條，判決如主文。
中　　華　　民　　國　　110 　年　　10　　月　　29　　日
　　　　　　　　　民事第五庭    審判長法　官   匡  偉   
　　　　　　　　　　　　　　　　　　  法  官   張詠惠
　　　　　　　　　　　　　　　　　　  法　官　 楊承翰
以上正本係照原本作成。
本判決不得上訴。　　　　　　　　　　　　　　　　　　　
中　　華　　民　　國　　110 　年　　10　　月　　29　　日
                                      書記官   蕭欣怡